【裁判字號】    98,易,3203
【裁判日期】    981229
【裁判案由】    詐欺
【裁判全文】
臺灣臺北地方法院刑事判決              98年度易字第3203號
公  訴  人  臺灣臺北地方法院檢察署檢察官
被      告  己○○
上列被告因詐欺案件，經檢察官提起公訴（98年度偵字第24110
號、25248號、25596號），暨移送併辦（98年度偵字第26432號
、臺灣板橋地方法院檢察署98年度偵字第32060號、臺灣新竹地
方法院檢察署98年度偵字第8338號、臺灣士林地方法院檢察署98
年度偵字第15464號），嗣被告於準備程序中就被訴事實為有罪
之陳述，經本院合議庭裁定由受命法官獨任進行簡式審判程序審
理，判決如下：
    主  文
己○○幫助意圖為自己不法之所有，以詐術使人將本人之物交付
，處有期徒刑月，如易科罰金，以新臺幣壹仟元折算壹日。
    事  實
一、己○○明知將帳戶提供不相識之人，可能幫助犯罪集團掩飾
    或隱匿重大犯罪所得財物，且一般民眾前往金融機構申辦帳
    戶並無任何特殊限制，本可自行開設帳戶使用，無另向不相
    識之人收購或借用之必要，竟基於幫助詐騙集團成員犯詐欺
    取財罪之不確定故意，於民國98年7月底至8月初之某日，在
    臺北縣永和市○○路頂溪捷運站附近，將其先前向中華郵政
    股份有限公司東園郵局申請開設之局號000000-0、帳號0000
    000郵政存簿儲金簿、提款卡及密碼交給不詳姓名年籍之鄭
    姓男子。該名鄭姓男子及所屬之詐騙犯罪集團成員即意圖為
    自己不法之所有，透過入侵他人IP位址之方式上網，於雅虎
    奇摩拍賣網站以自行或盜用不知情之陳嬿如、詹智丞、劉玲
    娟(經臺灣士林地方法院檢察署檢察官為不起訴處分)等賣家
    帳號，刊登虛偽不實之拍賣資訊，致如附表所示庚○○等人
    下標購買商品，而分別以轉帳或匯款方式（購買人姓名、拍
    賣商品、匯款時間及方式等均如附表所示），將如附表所示
    款項匯入被告上開郵政存簿儲金帳戶內，旋遭上開詐騙集團
    成員提領。嗣因如附表所示庚○○等人久未收到得標商品，
    始知受騙而報警處理，經警循線查獲上情。
二、案經被害人丁○○、辛○○、乙○○、戊○○訴由臺北縣政
    府警察局三重分局、臺北縣政府警察局淡水分局報告及臺北
    市政府警察局中正第二分局移送臺灣臺北地方法院檢察署檢
    察官偵查起訴，臺北市政府警察局士林分局移送臺灣臺北地
    方法院檢察署檢察官偵查後移送併辦，被害人丙○○訴由臺
    北縣政府警察局中和第二分局報告臺灣板橋地方法院檢察署
    檢察官偵查後移送併辦，被害人丁○○訴由新竹縣政府警察
    局竹北分局報告臺灣新竹地方法院檢察署檢察官偵查後移送
    併辦暨被害人丙○○訴由臺北縣政府警察局南港分局移送臺
    灣士林地方法院檢察署檢察官偵查後移送併辦。
    理  由
一、本件被告己○○所犯之罪，其法定刑非死刑、無期徒刑、最
    輕本刑為3年以上有期徒刑以外之罪，亦非高等法院管轄第
    一審案件，被告於本院準備程序中就被訴事實為有罪之陳述
    ，經告知被告簡式審判程序之旨，並聽取檢察官、被告之意
    見後，本院合議庭裁定進行簡式審判程序，依刑事訴訟法第
    273條之2規定，本件證據調查，不受同法第159條第1項、第
    161條之2、第161條之3、第163條之1及第164條至第170條規
    定之限制，合先敘明。
二、前開事實，業經被告己○○於本院審理中坦承不諱，並經被
    害人庚○○、癸○○、甲○○、壬○○、子○○、丑○○、
    張建森於警詢中指述及告訴人丁○○、辛○○、乙○○、戊○○、丙○○於警詢中指訴綦詳，復據證人陳嬿如、郭碧瑩
    、詹智丞於警詢中證述屬實，又經另案被告劉玲娟於警詢及
    偵查中供述在卷。另有中華郵政股份有限公司臺北郵局98年
    9月29日北營字第0980903177號函暨所附臺北東園郵局局號0
    000000、帳號0000000郵政存簿儲金帳戶開戶資料及交易明
    細各1分及網路拍賣列印資料(見臺灣臺北地方法院檢察署98
    年度偵字第25596號卷第17-20頁、第31-35頁)，被害人庚○○郵政自動櫃員機交易明細表、網路拍賣列印資料及帳號「
    momoco 0913」登入IP位址查詢結果、網路家庭國際資訊股
    份有限公司函附IP位址資料、新世紀資通股份有限公司函附
    IP位址資料、中華電信股份有限公司客服處二客服第七作業
    中心回覆單IP位址資料(見臺灣臺北地方法院檢察署98年度
    偵字第24110號卷第17-25頁)，被害人癸○○中華郵政股份
    有限公司局號0000000、帳號0000000帳戶網路轉帳交易明細
    表、被害人甲○○郵政國內匯款執據、被害人壬○○中國信
    託交易明細表、告訴人辛○○臺灣企銀復興分行存摺影本、
    告訴人乙○○郵政自動櫃員機交易明細表、被害人子○○兆
    豐國際商業銀行交易明細表、被害人丑○○郵政存簿儲金簿
    影本、告訴人戊○○郵政國內匯款執據(見臺灣臺北地方法
    院檢察署98年度偵字第25248號卷第26、31、34、38、40、
    42、45、48頁)，告訴人丙○○存款交易查詢資料、被害人
    張建森存摺影本及及被害人子○○拍賣商品得標頁面資訊（
    見臺灣板橋地方法院檢察署98年度偵字第32060號卷第9、14
    、17頁），告訴人丁○○郵政國內匯款執據及網路拍賣列印
    資料(見臺灣新竹地方法院檢察署98年度偵字第8338號卷第7
    、12 -13頁)，告訴人乙○○得標之雅虎奇摩拍賣網路列印
    資料(見臺灣臺北地方法院檢察署98年度偵字第26432號卷第
    14-15頁)，告訴人丙○○拍賣商品得標頁面資訊(見臺灣士
    林地方法院檢察署98年度偵字第15464號卷第25-26頁)，足
    認被告之自白與事實相符，從而，被告事證明確，犯行堪以
    認定。
三、按幫助犯之成立，主觀上行為人須有幫助故意，客觀上須有
    幫助行為，意即需對於犯罪與正犯有共同之認識，而以幫助
    之意思，對於正犯資以助力，而未參與實施犯罪之行為者而
    言（最高法院75年度台上字第1509號、88年度台上字第1270
    號判決意旨可資參照）。被告己○○基於幫助之犯意，提供
    上開帳戶存摺、提款卡及密碼予他人使用，使得收受該帳戶
    之人得利用被告之帳戶作為詐騙財物後匯款之工具，而遂行
    詐欺取財之犯行，綜觀全卷並無證據證明被告有參與詐欺犯
    行之構成要件行為，核被告所為係犯刑法第339條第1項、同
    法第30條之幫助詐欺取財罪。被告係以一交付上開帳戶存摺
    、提款卡、密碼等資料予他人之行為，幫助正犯侵害如附表
    所示被害人等之財產法益，故係一行為觸犯數罪名，為想像
    競合犯，應依刑法第55條規定，從一重處斷。又被告所為係
    幫助犯，爰依依刑法第30條第2項之規定，按正犯之刑減輕
    之。另臺灣臺北地方法院檢察署以98偵字第26432號及臺灣
    新竹地方法院檢察署98年度偵字第8338號移送併辦部分，經
    查與本件起訴犯罪事實同一，應併予審理。又本件檢察官僅
    就如附表所示編號1-10之被害人遭詐騙之部分提起公訴，然
    被告係於同一時、地，提供其上開帳戶之存摺、提款卡及密
    碼等資料予該詐欺集團使用，尚有如附表所示編號11、12之
    被害人遭詐騙，上開編號1-10之被害人遭詐騙之事實既經認
    定，且被告就上開事實僅成立一幫助犯罪，業如前述，是如
    附表所示編號11、12之被害人遭詐騙部分之事實，與公訴人
    原起訴之事實具有裁判上一罪之關係應為起訴效力所及，復
    經臺灣板橋地方法院檢察署以98年度偵字第32060號及臺灣
    士林地方法院檢察署98年度偵字第15464號移送併辦，本院
    自應併與審理，附此敘明。爰審酌被告提供上揭帳戶存摺、
    提款卡及密碼予真實姓名年籍不詳之人使用，使他人得利用
    上開帳戶轉匯詐騙款項，助長詐欺犯罪之猖獗，影響社會正
    常經濟交易安全，增加被害人尋求救濟之困難，破壞治安及
    金融秩序甚鉅，惟其尚無前科，有臺灣高等法院被告前案紀
    錄表在卷可稽，其犯後終知坦承犯行，深表悔悟，並考量其
    僅係提供帳戶，未直接參與詐欺犯行，犯罪情節較輕微，本
    件被害人受騙金額，兼衡以被告之品行、生活狀況、智識程
    度等一切情狀，量處如主文所示之刑，並諭知易科罰金之折
    算標準。至被告所有上揭帳戶存摺及提款卡等物，雖係供詐
    騙所用之物，然未經扣案，迄今仍未取回，復非義務沒收之
    物，爰不另為沒收之諭知，附此敘明。
據上論斷，應依刑事訴訟法第273條之1第1項、第299條第1項，
刑法第339條第1項、第55條、第30條、第41條第1項前段，刑法
施行法第1條之1，判決如主文。
本案經檢察官楊展庚到庭執行職務
中    華    民    國    98    年    12    月    29    日
                  刑事第十六庭  法  官  羅月君
上正本證明與原本無異。
如不服本判決應於收受送達後10日內向本院提出上訴書狀，並應
敘述具體理由；其未敘述上訴理由者，應於上訴期間屆滿後20日
內向本院補提理由書（均須按他造當事人之人數附繕本）「切勿
逕送上級法院」。
                                書記官  鄭淑丰
中    華    民    國    98    年    12    月    29    日
附錄本件論罪科刑法條全文：
中華民國刑法第339條
（普通詐欺罪）
意圖為自己或第三人不法之所有，以詐術使人將本人或第三人之
物交付者，處 5 年以下有期徒刑、拘役或科或併科 1 千元以下
罰金。
以前項方法得財產上不法之利益或使第三人得之者，亦同。
前二項之未遂犯罰之。
附表
┌──┬───┬───────┬─────────┬───┐
│編號│被害人│網拍商品、    │ 匯款時間及方式   │金額  │
│    │      │              │                  │（元）│
├──┼───┼───────┼─────────┼───┤
│  1 │庚○○│EMMASDVD/USB床│98年8月11日下午12 │ 1,899│
│    │      │頭音響(AV-139F│時46 分，自動櫃員 │      │
│    │      │U)1台         │機轉帳            │      │
├──┼───┼───────┼─────────┼───┤
│  2 │癸○○│品名不詳、    │98年8月10日下午8  │3,480 │
│    │      │              │時10分，網路轉帳  │      │
├──┼───┼───────┼─────────┼───┤
│  3 │丁○○│吸塵器1台     │98年8月10日10時13 │5,990 │
│    │      │              │分，臨櫃匯款      │      │
├──┼───┼───────┼─────────┼───┤
│  4 │甲○○│眼睛按摩器1台 │98年8月10日下午12 │2,724 │
│    │      │              │時14 分，臨櫃匯款 │      │
├──┼───┼───────┼─────────┼───┤
│  5 │壬○○│WDI5EADS/1.5TB│98年8月10日下午2時│7,998 │
│    │      │/3.5吋硬碟2台 │38分，自動櫃員機轉│      │
│    │      │              │帳                │      │
├──┼───┼───────┼─────────┼───┤
│  6 │辛○○│SANYO eneloop │98年8月10日，網路 │1,617 │
│    │      │mobile booster│匯款              │      │
│    │      │KBC-L2S鋰電池 │                  │      │
│    │      │USB行動電源   │                  │      │
├──┼───┼───────┼─────────┼───┤
│  7 │乙○○│纖Q糖         │98年8月10日，下午5│1,400 │
│    │      │              │時8分，自動櫃員機 │      │
│    │      │              │轉帳              │      │
├──┼───┼───────┼─────────┼───┤
│  8 │子○○│花蓮海洋公園門│98年8月11日上午8時│2,240 │
│    │      │票            │43分，自動櫃員機轉│      │
│    │      │              │帳                │      │
├──┼───┼───────┼─────────┼───┤
│  9 │丑○○│白蘭氏雞精    │98年8月11日，卡機 │2,800 │
│    │      │              │轉帳              │      │
├──┼───┼───────┼─────────┼───┤
│ 10 │戊○○│按摩皇冠OS-350│98年8月11日上午9時│7,100 │
│    │      │01台          │10分，臨櫃匯款    │      │
├──┼───┼───────┼─────────┼───┤
│ 11 │丙○○│白蘭氏傳統雞精│98年8月10日下午3時│2,800 │
│    │      │70g           │47分，網路轉帳    │      │
├──┼───┼───────┼─────────┼───┤
│ 12 │張建森│三洋105公升單 │98年8月10日自動櫃 │4,800 │
│    │      │門冰箱1個     │員機轉帳          │      │
└──┴───┴───────┴─────────┴───┘

司法院資訊處製作；財團法人民間司法改革基金會備份。
